【裁判字號】    98,事聲,48
【裁判日期】    980619
【裁判案由】    聲明異議
【裁判全文】
臺灣板橋地方法院民事裁定              98年度事聲字第48號
異  議  人  甲○○○
代  理  人  乙○○
上列異議人間因債權人元大商業銀行股份有限公司與債務人丙○
○間清償債務強制執行事件，對於民國98年5月5日本院民事執行
處司法事務官所為96年度執字第66420 號裁定提出異議，本院裁
定如下：
    主  文
原裁定廢棄。
    理  由
一、按民事訴訟法第240條之4第1項至第3項分別規定：「當事人
    對於司法事務官處理事件所為之終局處分，得於處分送達後
    十日之不變期間內，以書狀向司法事務官提出異議。」、「
    司法事務官認前項異議有理由時，應另為適當之處分；認異
    議為無理由者，應送請法院裁定之。」、「法院認第1 項之
    異議為有理由時，應為適當之裁定；認異議為無理由者，應
    以裁定駁回之。」。本件異議人就本院民事執行處司法事務
    官於民國98年5月5日以96年度執字第66420 號清償債務強制
    執行事件裁定駁回其聲明異議之終局處分（依民事訴訟法第
    240 條之2條第1項、第249條第1 項、強制執行法第30條之1
    規定以「裁定」名稱為之），聲明不服提起「抗告」，揆其
    抗告狀意旨，顯屬民事訴訟法第240條之4第1 項前段規定之
    對於司法事務官處理事件所為之終局處分不服而聲明異議，
    異議人固載為抗告，惟依前開說明，仍應係對於司法事務官
    處分之異議，本院自應依法就民事執行處司法事務官所為之
    裁定，審究異議人之異議有無理由，合先敘明。
二、按拍賣不動產，對於其所在地、種類、實際狀況、占有使用
    情形等事項，應由執行法院先期公告之，強制執行法第81條
    第1 項第1 款定有明文，其立法意旨在使一般投標人能預先
    明瞭所買不動產之使用情形，以從容評估決定是否投標及投
    標金額之高低，庶投標結果臻於公平，故如拍賣公告上所載
    不動產之實際情形與事實不符，於一般社會通念上有明顯落
    差時，則屬拍賣程序之嚴重瑕疵。又強制執行法上之拍賣性
    質為私法上買賣之一種，拍定人為買受人，拍賣之執行法院
    代替債務人居於出賣人地位，如意思表示之內容有錯誤，或
    表意人若知其情事即不為意思表示者，表意人得將其意思表
    示撤銷之，民法第88條第1項亦定有明文。
三、本件異議意旨略以：鈞院於98年3 月23日板院輔96執宿字第
    66420 號第三次拍賣公告（下稱系爭拍賣公告），未依強制
    執行法第81條規定載明，地下室停車位登記編號15、16號實
    際為一個平面停車位，17、18號實際為一個平面停車位，19
    、20號實際為一個平面停車位，而依一般常情地下室停車位
    登記編號應是1 號1 車位，而鈞院系爭拍賣公告，並未載明
    ，顯屬不利異議人就該停車位數量為投標金額之決定，致造
    成異議人以13個平面停車位估價計算（實際上僅有10個平面
    停車位），且僅於系爭拍賣公告附表備註6 載明：「本件停
    車位部分，係不動產應有部分，拍定後不點交。」；又地下
    停車位編號30、31、43號，分別由邵淑琴、紀一鳴及朱世傑
    占有、使用，亦未在系爭拍賣公告中載明。故鈞院系爭拍賣
    公告未載明地下室停車位，雖登記13個車位編號，惟實際僅
    有10個平面停車位及現占有人使用情形，顯違反強制執行法
    第81條規定，為此，求為廢棄原裁定等語。
四、查，本院受理相對人即債權人聲請拍賣債務人丙○○所有如
    系爭拍賣公告附表所示之不動產，曾於96年10月22日至現場
    查封，復於97年2 月14日赴現場履勘，其中就地下室停車位
    部分，據第三人紀一鳴稱：「地下二層停車位編號第31號係
    伊向第三人張家涵（原名張淑娟）所購買，地下二層編號第
    30 號 車位係邵淑琴購買，地下一層停車位編號第43號係由
    朱世傑所購買，其均向張家涵（原名張淑娟）購得。」，另
    地下室一層車位編號第43、44、45號車位，除第43號車位出
    售外，第44、45號車位目前無人使用，地下二層有編號30、
    31 、32 、36號車位，而地下三層編號15、16、17、18、19
    、20號車位，實際上只有3 個平面車位，並據管理員稱：「
    地下三層編號15、16、17、18、19、20號車位，原係要作成
    機械式上、下層停車位，後來建商沒做，故目前謄本上編有
    6 個車位，實際上有3 個平面車位（無編號），目前無人使
    用。地下二層編號32、36號車位目前無人使用。」，復據債
    權人陳報地下一層編號43號停出位由朱世傑使用，地下二層
    編號30號停車位由邵淑琴使用，地下二層編號第31號車位由
    紀一鳴使用。而債務人丙○○陳稱：「伊將房屋及配屬13
    個車位委託張家涵（原名張淑娟）將房屋及13個車位出售。
    」等情，業經本院依職權調取本院96年度執字第66420 號卷
    核閱無訛。另經本院向臺北縣中和地政事務所函查系爭拍賣
    公告所示之停車位是否均係平面車位，抑或機械式停車位亦
    得為權利範圍應有部分之登記，經臺北縣中和地政事務所回
    函稱：「…各車位權利範圍登載由當事人自行約定；另停車
    位編號15-20 號為機械式車位，其餘為平面車位。」，有臺
    北縣中和地政事務所98年6 月9 日北縣中地登字第09800082
    25號函1 份附卷可稽。然停車位之買賣非單純為應有部份之
    買賣而已，尚有共有人間分管使用之問題。本院系爭拍賣公
    告就停車位編號15、16、17、18、19、20、30、31、32、36
    、43、44、45計13個停車位部分，僅記載本件停車位部分，
    係不動產應有部分，拍定後不點交為拍賣條件，並未再具體
    查明所拍賣之13個停車位中，何者屬機械式停車位、何者屬
    平面式停車位，暨該等停車位之實際分管使用情形等，顯足
    以影響投標人對標的物應買與否及投標金額高低之評估，揆
    諸前開說明，本院出賣系爭停車位部分之拍賣條件既有前開
    之錯誤，是本院民事執行處自應再職權查證系爭停車位中何
    者屬機械式停車位、何者屬平面式停車位，暨各該停車位實
    際占有、使用之情形，始核定拍賣條件，原裁定未予查明，
    即有未當，異議意旨旨摘原裁定不當，求為廢棄，非無理由
    ，應由本院予以廢棄，由本院民事執行處更為適當之處理。
五、據上論結，本件異議為有理由，依強制執行法第30條之1 、
    民事訴訟法第240 條之4 第3 項後段，裁定如主文。
中    華    民    國    98    年    6     月    19    日
                  民事第一庭  法  官  陳翠琪
以上正本證明與原本無異。
如對本裁定抗告，須於裁定送達後10日內向本院提出抗告狀，並
應繳納抗告費新臺幣1,000元。
中    華    民    國    98    年    6     月    22    日
                              書記官  簡曉君


司法院資訊處製作；財團法人民間司法改革基金會備份。
